【裁判字號】    88,訴,1594
【裁判日期】    890331
【裁判案由】    偽造文書等
【裁判全文】
臺灣臺北地方法院刑事判決                        八十八年度訴字第一五九四號
    公  訴  人  臺灣臺北地方法院檢察署檢察官
    被      告  甲○○
右列被告因偽造文書等案件，經檢察官提起公訴（八十八年度偵字第三六０、二０三
一八號），本院判決如左：
    主  文
甲○○連續行使偽造私文書，足以生損害於他人，處有期徒刑玖月。如附表所示偽造
之印章、印文、署押均沒收；又意圖為自己不法之所有，以詐術使人將本人之物交付
，處有期徒刑陸月。應執行有期徒刑壹年貳月。如附表所示偽造之印章、印文、署押
均沒收。
    事  實
一、甲○○原係亞太商業銀行南門分行（下簡稱南門分行）襄理，於民國（下同）八
    十四年五月間向其友人吳朝棋要求吳某所有之座落台北市○○○路四十三之一號
    房地原向台北銀行設定抵押權借款新台幣（下同）七百五十萬元轉至亞太商業銀
    行南門分行，以增加其業績，吳朝棋不疑有他遂允所請。嗣於同年五月底，甲○
    ○攜帶該行放款借據等資料至台北市○○路○段一二二巷四號五樓吳朝棋住處辦
    理貸款手續並於放款借據、抵押權設定契約書及登記申請書上簽名蓋章（其他各
    欄均空白未填），連同吳朝棋之印鑑證明書交予甲○○。詎甲○○意圖為自己不
    法之所有，並基於偽造文書之概括犯意，竟先在不詳地點偽刻吳朝棋及其配偶乙
    ○之印章，接續蓋於及偽造吳朝棋、乙○署押於如附表二之（一）至（四）所示
    之放款借據、留存印鑑聲明書背面之印鑑式樣欄及該行之授信申請書上，並將上
    開文書各欄填載完畢，用以表示吳朝棋為借款人，乙○為連帶保證人而偽造如附
    表二所示之私文書，再由甲○○於上開留存印鑑聲明書上蓋其為對保人之印章而
    完成對保手續，並持之以行使，使南門分行陷於錯誤，於八十四年五月二十九日
    同意貸予一千五百萬元，並向台北市中山地政事務所（下簡稱中山地政所）設定
    期間自八十四年五月二十七日至一一四年五月二十六日，金額設定為一千八百萬
    元之最高限額抵押權予南門分行，使該地政事務所不知情之承辦人員將此不實事
    項登載於業務上所掌管之土地及建築改良物登記簿上，足以生損害於吳朝棋及地
    政機關對地籍管理之正確性及公信力。嗣因吳朝棋未在該行開設活期儲蓄存款帳
    戶，甲○○乃基於同一概括犯意，復以上開偽刻之吳朝棋印章向該行辦理開設吳
    朝棋之第00000－00號帳號活期儲蓄存款帳戶，而偽造如附表所示二之（
    五）設立帳戶申請書之私文書，以便貸款分次撥入。甲○○待款項撥入後，再於
    八十四年五月三十日、五月三十一日，連續以蓋用上開偽造之吳朝棋印章在如附
    表二之（六）、（七）所示之活期儲蓄存款取款憑條私文書及轉帳方式，持之以
    行使，分別自南門分行提存至上開帳戶及匯款轉帳到甲○○債權人帳戶及供己花
    用，足以生損害於吳朝棋、乙○、南門分行。迨至八十五年二月初，因甲○○未
    繼續繳納利息，該行人員向吳朝棋催繳時，始知上情。
二、甲○○原於八十四年十二月間起擔任亞太商業銀行永和分行（下簡稱永和分行）
    副理，另行起意，意圖為自己不法之所有，於八十四年十二月間向欲辦理抵押借
    貸之丙○○佯稱如借款三百萬元即同意予丙○○所有之台北縣淡水鎮○○路一二
    五號土地以借款優惠利息云云，使丙○○陷於錯誤，同意其請求，惟其因無現金
    即以原向匯通銀行（原名第一信託投資股份有限公司）設定抵押權借款五百五十
    萬元之台北市○○路三七０巷三十六號六樓房屋向永和分行辦理轉貸，甲○○即
    分別於八十四年十二月十二日、八十五年一月八日代為設定最高限額抵押九百萬
    元及一百二十萬元，丙○○隨即將貸得之七百五十萬元、一百萬元中之共計二百
    五十萬元借予甲○○，詎甲○○得款後屆期屢催均不償還，丙○○始知受騙。
二、案經被害人吳朝棋、乙○、丙○○訴請臺灣臺北地方法院檢察署檢察官偵查起訴
    。
    理  由
一、訊據被告甲○○固供承偽造被害人乙○印章及署押部分之事實不諱，惟矢口否認
    有上開犯行，辯稱吳朝棋印章係吳朝棋自己刻的，蓋授權申請書等資料也是他授
    權的，乙○與吳朝棋因是夫妻，在銀行規定是相當連帶保證人，當時與他們是好
    朋友，其實都講過了，銀行文件不一定要印鑑章，伊沒有詐欺，完全是借貸問題
    ，伊完全是辦兩岸服飾展覽所導致財務困難云云。然查右揭事實，業據告訴人吳
    朝棋、乙○、丙○○於偵查或本院調查中指訴綦詳，復有放款借據、留存印鑑聲
    明書、授信申請書、活期儲蓄存款取款憑條、匯款申請書、切結書、承諾書、土
    地謄本、土地登記申請書、土地、建築物改良物抵押權設定契約書、支票及其退
    票理由單、本票影本附卷可稽。又查南門分行以八十五年五月三十日亞門字第０
    四一號函送之吳朝棋之抵押借款相關資料中，已有告訴人吳朝棋之印鑑證明，且
    於留存印鑑聲明書正面所蓋之印章亦為上開印鑑章，從而被告捨告訴人印鑑章而
    另為刻印，被告又自承所貸款項均為供己使用，可證蓋於如附件所示之文件之印
    章應為被告未經授權下所偽刻無訛。第查被告與告訴人丙○○原不相識，業為被
    告所不否認，且告訴人丙○○所有之上開房屋原已有設定抵押權，竟同意由被告
    辦理轉貸，並進而貸得較高之款項，又將多出之金額幾乎全額交付被告使用，依
    常情判斷，告訴人丙○○當非無故同意，可見告訴人丙○○指訴被告佯稱告訴人
    如借款三百萬元即同意予上開台北縣淡水鎮○○路土地優惠利息等情應為可採，
    末參以永和分行以八十九年二月二十九日亞和字第０四九號函表示有關借款戶利
    息優惠權限，除因經理公出副理代行外，並無此授權，益證被告對告訴人丙○○
    所言不實。綜上所述，被告所辯，顯係事後卸責之詞，不足採信，本件事證明確
    ，其犯行堪以認定，應依法論科。
一、核被告所為，係犯刑法第二百十六條、第二百十條之行使偽造私文書罪、第二百
    十四條使公務員登載不實罪、第三百三十九條第一項之詐欺取財罪。又被告偽造
    朝棋、乙○之印章、署押之行為，為偽造如附表二所示之私文書之階段行為；被
    告偽造文書後，復持以行使，其偽造之低度行為為行使之高度行為吸收，均不另
    論罪，公訴人認被告另犯刑法第二百十七條第一項偽造印章罪云云，自有違誤。
    又被告先後多次行使偽造私文書犯行，時間緊接，罪名與構成要件相同，顯係基
    於概括犯意而為，應依連續犯規定論以一罪，並加重其刑。又被告連續行使如附
    表所示之私文書，向南門分行詐得貸款之詐欺取財罪及使公務員登載不實罪間，
    有方法結果之牽連犯之裁判上一罪關係，應從一重之行使偽造私文書罪處斷。又
    被告向告訴人丙○○詐得財物之詐欺取財罪部分與上開連續偽造私文書罪間，因
    在犯罪時間上相差半年有餘，且犯罪手法互異，犯意各別，行為分殊，應分論併
    罰，公訴人認上開二罪間，有方法結果之牽連關係，容有誤會。至被告偽造乙○
    署押、使公務員登載不實罪、偽造之設立帳戶申請書、活期儲蓄存款取款憑條，
    並據以行使部分，雖未經公訴人起訴，惟與起訴部分有連續犯之裁判上一罪關係
    ，為起訴效力所及，本院自應併予審理；另被告係向告訴人丙○○借款二百五十
    萬元（不包括利息部分）等情，業據告訴人丙○○於本院調查中所不否認，並有
    承諾書影本附卷可憑，從而公訴人認被告係向告訴人丙○○借貸三百萬元云云，
    亦有所誤解，惟未詐得之五十萬元部分，應與被告有罪部分，有繼續犯之實質上
    一罪關係，爰不另為無罪之諭知，均併此敘明。爰審酌被告犯罪之動機、目的、
    手段、品行、智識程度、所生危害及犯罪後之態度等一切情狀，量處如主文所示
    之刑，並定其應執行刑。至如附表所示偽造之印章、印文、署押，依法均應宣告
    沒收之。
據上論斷，應依刑事訴訟法第二百九十九條第一項前段，刑法第五十六條、第二百十
六條、第二百十條、第二百十四條、第三百三十九條第一項、第五十五條、第五十一
條第五款、第二百十九條，罰金罰鍰提高標準條例第一條前段，判決如主文。
本案經檢察官薛維平到庭執行職務
中    華    民    國      八十九      年      三      月      三十一    日
                                      臺灣臺北地方法院刑事第九庭
                                          法  官  黃  雯  惠
右正本證明與原本無異。
如不服本判決，應於判決送達後十日內，向本院提出上訴狀。
                                          書記官  林  素  霜
中    華    民    國      八十九      年      四      月       七       日
附錄本案論罪科刑法條全文
刑法第二百十六條
行使第二百十條至第二百十五條之文書者，依偽造、變造文書或登載不實事項或使登
載不實事項之規定處斷。
刑法第二百十條
偽造、變造私文書，足以生損害於公眾或他人者，處五年以下有期徒刑。
刑法第三百三十九條
意圖為自己或第三人不法之所有，以詐術使人將本人或第三人之物交付者，處五年以
下有期徒刑、拘役或科或併科一千元以下罰金。
以前項方法得財產上不法之利益或使第三人得之者亦同。
前二項之未遂犯罰之。
附表：
一、偽造之吳朝棋、乙○印章各壹枚
二、  文件名稱                                  偽造種類及數量
（一）亞太商業銀行八十四年五月三十日            吳朝棋、乙○印文各參枚
      放款借據上                            乙○署押貳枚
（二）八十四年五月二十九日吳朝棋留存印鑑        吳朝棋印文壹枚
      聲明書背面印鑑式樣欄
（三）八十四年五月授信申請書申請人欄            吳朝棋署押、印文各壹枚
（四）八十四年五月二十九日乙○留存印鑑聲        乙○署押壹枚
      明書聲明人欄及印背面印鑑式樣欄            乙○印文貳枚
（五）南門分行吳朝棋第00000－00號        吳朝棋署押、印文各壹枚
      設立帳戶申請書
（六）南門分行吳朝棋第00000－00號        吳朝棋印文壹枚
      八十四年五月三十日柒佰陸拾萬肆仟肆
      佰陸拾參元活期儲蓄存款取款憑條
（七）南門分行吳朝棋第00000－00號        吳朝棋印文壹枚
      八十四年五月三十一日壹佰捌拾萬元活
      期儲蓄存款取款憑條


司法院資訊處製作；財團法人民間司法改革基金會備份。
